【裁判字號】    98,交上易,151
【裁判日期】    980618
【裁判案由】    公共危險
【裁判全文】
臺灣高等法院刑事判決               98年度交上易字第151號
上  訴  人
即  被  告  甲○○
上列上訴人因公共危險案件，不服臺灣桃園地方法院98年度審交
易字第79號，中華民國98年4 月30日第一審判決（起訴案號：臺
灣桃園地方法院檢察署98年度偵字第4240號），提起上訴，本院
判決如下：
    主  文
上訴駁回。
    理  由
一、按依刑事訴訟法第350條、第361條、第362條、第367條規定
    ，不服地方法院之第一審判決而上訴者，須提出上訴書狀，
    並應敘述具體理由，為上訴必備之程式；其所提出之書狀未
    敘述上訴理由，或僅曾以言詞陳述上訴理由者，均應於上訴
    期間屆滿後20日內補提理由書於第一審法院。第一審法院經
    形式審查，認逾期未補提上訴理由者，應定期間先命補正；
    逾期未補正者，為上訴不合法律上之程式，應以裁定駁回。
    倘已提出上訴理由，但所提非屬具體理由者，則由第二審法
    院以上訴不合法律上之程式，判決駁回。而所謂具體理由，
    必係依據卷內既有訴訟資料或提出新事證，指摘或表明第一
    審判決有何採證認事、用法或量刑等足以影響判決本旨之不
    當或違法，而構成應予撤銷之具體事由，始克當之（例如：
    依憑證據法則具體指出所採證據何以不具證據能力，或依憑
    卷證資料，明確指出所為證據證明力之判斷如何違背經驗、
    論理法則）；倘僅泛言原判決認定事實錯誤、違背法令、量
    刑失之過重或輕縱，而未依上揭意旨指出具體事由，或形式
    上雖已指出具體事由，然該事由縱使屬實，亦不足以認為原
    判決有何不當或違法者（例如：對不具有調查必要性之證據
    ，法院未依聲請調查亦未說明理由，或援用證據不當，但除
    去該證據仍應為同一事實之認定），皆難謂係具體理由，俾
    與第二審上訴制度旨在請求第二審法院撤銷、變更第一審不
    當或違法之判決，以實現個案救濟之立法目的相契合，並節
    制濫行上訴（最高法院97年度台上字第892 號、97年度台上
    字第1402號、98年度台上字第2133號、98年度台上字第2158
    號、98年度台上字第2189號、98年度台上字第2204號等判決
    意旨參照）。又原審法院對上訴書狀有無記載理由，為形式
    上之審查，認有欠缺，且未據上訴人自行補正者，固應定期
    間先命補正。然上訴理由是否具體，依96年7月4日刑事訴訟
    法第361 條修正理由三之說明，屬第二審法院審查範圍，不
    在命補正之列。
二、本件原審依憑上訴人即被告甲○○之供述、證人即承辦員警
    尤經智之證言、呼氣酒精濃度檢測單、警員所製作之刑法第
    185條之3案件測試觀察紀錄表、汽車駕駛人酒後駕車生理協
    調平衡檢測紀錄卡、暨本院被告前案紀錄表等，認定甲○○
    前有4 次因服用酒類不能安全駕駛動力交通工具而駕駛罪前
    科，其中於96年間，因服用酒類不能安全駕駛動力交通工具
    而駕駛罪，經臺灣桃園地方法院以96年度桃交簡字第5197號
    判決判處有期徒刑2 月確定；另於96年間，因服用酒類不能
    安全駕駛動力交通工具而駕駛罪，經臺灣宜蘭地方法院以97
    年度羅交簡字第57號判決判處有期徒刑3 月確定，上開二罪
    經臺灣宜蘭地方法院以97年度聲字第273 號裁定應執行有期
    徒刑4月確定，於97年6月11日因徒刑易科罰金執行完畢出監
    （構成累犯）。詎其仍不知悔改，於98年2月5日18時30許起
    至23時30分止，在桃園縣桃園市○○路之「雅典卡拉OK」飲
    用啤酒4瓶（加冰塊）後步行返家，並於98年2月6日凌晨0時
    許，已達不能安全駕駛動力交通工具之程度，猶自其位於桃
    園縣蘆竹鄉○○路○段47巷11弄14號之住處騎乘車牌號碼9FE
    -910號重型機車，前往桃園縣蘆竹鄉○○街○段983號之「德
    林寺」。嗣於同日凌晨2 時許，甲○○騎乘上開機車，駛至
    「德林寺」拱門處，因其駕車有車身搖擺不定等不能安全駕
    駛情形為警攔查，並於同日凌晨2 時40分，在桃園縣政府警
    察局蘆竹分局大竹派出所內對其施以酒精濃度檢測，測得呼
    氣酒精濃度達每公升0.96毫克，始查知上情。適用刑法第18
    5條之3、第47條第1項、第41條第1 項前段，刑法施行法第1
    條之1 第1項、第2項但書，論處甲○○服用酒類，不能安全
    駕駛動力交通工具而駕駛，累犯，處有期徒刑陸月，如易科
    罰金，以新臺幣壹仟元折算壹日。核無違誤或不當。
三、上訴意旨略以：伊於98年2月5日18時30分許搭老闆之車回文
    中路，走路至飲用啤酒4瓶，同時加冰塊稀釋，並無騎車，
    步行返家，休息一下，暖車、開大燈慢行，靠右駕車速度放
    慢，並無蛇行，精神狀況清晰，道路之反應看得清楚、車身
    沒搖擺及安全駕駛至德林寺拱門前打左轉方向燈進入，並無
    猶豫，亦未邊騎邊叫才被攔下，拱門後停車熄車燈火、交付
    鑰匙，並無起爭執等，未現場酒測、精神狀況不錯，喝的很
    少，安全慢速，行車也能注意他人車、物、自身安全、路況
    ，查看左右後照鏡、反應靈敏，保持可反應距離，行進多觀
    察，應重視路權，行人號誌及其他行進，勿滿足享樂及短暫
    便利，酒後不可騎乘車輛，應自律、步行、搭公車或計程車
    。原判決認事未及此，適用法律並無實際上之引證，訛批，
    量刑亦過於偏執云云。第查：(1)證據之取捨及證據之證明力
    如何，由事實審法院自由判斷，此項自由判斷職權之行使，
    倘係基於日常生活經驗所得之定則者，即屬合於經驗法則。
    若本於理則上當然之定則所為之論斷，即為合乎論理法則，
    均不容任意指摘為違法或不當（最高法院30年上字第597 號
    判例、91年度台上字第2395號、87年度台上字第2168號、85
    年度台上字第4531號、83年度台非字第318 號、83年度台上
    字第1008號等判決可資參照）。原判決認定本件被告於飲酒
    步行回家後，已達不能安全駕駛動力交通工具之程度，猶騎
    乘（駕駛）重型機車，已依憑上開證據詳為認定，並說明刑
    法第185條之3所規定服用酒類，不能安全駕駛動力交通工具
    而駕駛者，應負刑事責任，揆其立法目的在藉抽象危險犯之
    犯罪構成要件，以嚇阻酒後駕車者對道路交通安全之危害，
    本不以發生實害為必要，而所謂不能安全駕駛之認定，並無
    一定之數值可供界定，而係由法院以一般社會通念之客觀標
    準，而為是否足生公共危險之認定。又依交通部運輸研究所
    90 年9月24日運安字第900005854號函所載呼氣中酒精濃度
    每公升含量為0.25毫克，即相當於血液中酒精濃度（ＢＡＣ
    ）百分之0.05，且依該函所附該所79年「駕駛人行為反應之
    研究－酒醉駕車對駕駛行為之分析研究」指出：ＢＡＣ達
    百分之0.03至百分之0.05時，對駕駛能力之影響為：多數駕
    駛人心境逐漸變幻不定，視覺與反應靈敏性減弱，對速度及
    距離的判斷力差。對心理行為之影響為：觀察力逐漸欠缺，
    心情漸趨輕鬆，自信心增加，多話，精神狀態處於陶醉感。
    ＢＡＣ到達百分之0.05至百分之0.08時，對駕駛能力之影
    響為：反應遲鈍，駕駛能力受損，遲而不決或決而不行。對
    心理行為之影響為：情緒鬆弛，感情與行為趨向誇張，肌肉
    不協調，精神處於興奮狀態。ＢＡＣ到達百分之0.08至百
    分之0.15時，對駕駛能力之影響為：判斷力嚴重受到影響，
    體能與精神協調受損，駕駛之體能困難增加。對心理行為之
    影響為：產生情緒異常現象，步伐不平穩，言語不清，反應
    惡劣，記憶及判斷力受損，精神處於錯亂狀態。超過百分
    之0.15時，對駕駛能力之影響為：視線搖晃，駕駛已進入恍
    惚狀態，判斷及理解遭到扭曲，駕駛不穩定。對心理行為之
    影響為：意識不明，嘔吐，站、走及講話困難，責任感喪失
    ，精神處於麻痺狀態。超過百分之0.5 時，對駕駛人能力
    之影響為：無法開車。對心理行為之影響為：爛醉如泥，失
    去知覺可能致死，精神處於昏睡狀態。被告所測得之吐氣所
    含酒精成分為每公升0.96毫克，有呼氣酒精濃度檢測單1 紙
    在卷可憑，相當於血液中酒精濃度（ＢＡＣ）百分之 0.192
    ，而證人即承辦員警尤經智於原審審理時結證稱：酒測值正
    確無誤差（見原審98年4月28日審判筆錄第2頁），即被告於
    檢察官偵訊時亦供稱對酒測值無意見等情（見偵查卷第20頁
    ），足見被告吐氣所含酒精成分為每公升0.96毫克無訛，依
    上開說明，其判斷、體能、精神協調能力等均受到相當程度
    之影響而減退，駕駛能力呈不穩定狀態。又依警員所製作之
    刑法第185條之3案件測試觀察紀錄表所載：其酒後騎乘機車
    對員警指揮反應遲緩，駕駛有車身搖擺不定，顯然無法安全
    駕駛，為警查獲後，命駕駛人做直線測試、平衡動作，駕駛
    人腳步不穩、手腳部顫抖，且被告劃定直線無法正常行走，
    查獲、測試或問訊過程，有語無倫次、多語、大笑等情事。
    另被告經警實施「直線十公尺後令其迴轉走回原地」、「雙
    腳併攏，雙手緊貼大腿，將一腳向前抬高離地15公分，並停
    止不動30秒」、「雙腳併攏，雙手向前平伸，閉眼，輪流使
    用左、右手的食指指尖觸摸鼻尖」、「閉雙眼，30秒內朗誦
    阿拉伯數目由1001、1002到1030  」、「用筆在兩個同心圓
    之間的零點五公分環狀帶，畫另一個圓」等生理協調平衡檢
    測項目不合格，有汽車駕駛人酒後駕車生理協調平衡檢測紀
    錄卡1 紙在卷可稽，益徵被告當時確已達於不能安全駕駛動
    力交通工具程度。此外，證人即查獲員警尤經智於原審審理
    時尚結證稱：被告一邊騎乘機車一邊喊叫，因而引起我們的
    注意，才把他攔下來，且被告車身搖擺不定，酒味很濃，不
    用靠近就聞到，因此認為被告無法安全駕駛等語明確。參酌
    員警執行公務時，本身即受有行政懲處責任之監督，其到庭
    具結作證，更係以刑事責任擔保其證言之真實性，本件舉發
    員警既已到庭證述如上，且與被告並不相識，彼此間亦無任
    何嫌隙，當不至甘冒涉犯偽證罪之風險，蓄意構陷被告，本
    院就其前開證言又查無顯著瑕疵或與事實不符之處，是其證
    述應值採信。因此，被告於本案酒後騎車之時，乃呈現車身
    搖擺不定之駕駛操控力欠佳情形，則綜合該等客觀情形，再
    佐諸吐氣所含酒精成分達每公升0.96毫克者，平衡感與判斷
    力之障礙度均會升高，亦係法院本於職務上所知悉之事項，
    原足信被告已因酒後達不能安全駕駛動力交通工具之狀態，
    被告空言否認犯行，無足採取等語。俱有卷內證據可資覆按
    ，核無任何憑空推論之情事，所為論斷，亦與經驗法則、論
    理法則，均屬無違。上訴人即被告倘若不符，自應就原判決
    採證認事，有何違法或不當，而為具體之指摘。上訴意旨無
    非重申為原審所不採之辯解，重為事實之爭執，非針對原判
    決採證認事，表明有何違法或不當而構成應予撤銷之具體事
    由，且顯然不足以動搖原判決之本旨。(2)關於刑之量定，係
    實體法上賦予法院得為自由裁量之事項，倘其量刑已以行為
    人之行為罪責為基礎，並斟酌刑法第57條各款所列情狀，在
    法定刑度內，酌量科刑，如無偏執一端，致明顯失出失入情
    形，上級審法院即不得單就量刑部分遽指為不當或違法。原
    審就其刑之裁量，已審酌上訴人即被告前有4 次酒後駕車之
    公共危險前科，為滿足自身一時之享樂及便利，罔顧自身行
    車安全，更無視於公眾交通安全，於飲酒後已達不能安全駕
    駛動力交通工具之程度，仍騎乘機車於道路，經測得吐氣所
    含酒精成分達每公升0.96毫克，所幸未造成他人傷亡及財產
    損失之犯罪情節，以及檢察官求處有期徒刑7 月尚嫌過重等
    一切情狀，為其量刑之基礎，核無逾越法定刑度或顯然濫用
    權限之情形。上訴意旨泛言指摘原審量刑太過於偏執，對於
    原判決量刑究有何不當或違法之具體事由，無一語涉及。衡
    以首開規定及說明，被告不服原判決提起上訴，並未提出合
    於刑事訴訟法第361條第2項規定之具體理由，與未提出具體
    理由無異，其上訴不合法律上之程式，爰不經言詞辯論，予
    以駁回。
據上論結，應依刑事訴訟法第367條前段、第372條，判決如主文
。
中    華    民    國    98    年     6    月    18    日
                  刑事第十二庭審判長法  官  蔡永昌
                                    法  官  施俊堯
                                    法  官  蔡新毅
以上正本證明與原本無異。
不得上訴。
                                    書記官  楊秋鈴
中    華    民    國    98    年    6     月    19    日


司法院資訊處製作；財團法人民間司法改革基金會備份。
